臺灣高等法院刑事裁定
111年度抗字第1753號
抗  告  人
即  被  告  王仁傑




上列抗告人即被告因聲請法官迴避案件，不服臺灣士林地方法院
中華民國111年10月18日裁定（111年度聲字第1072號），提起抗
告，本院裁定如下：
    主  文
抗告駁回。                                              
    理  由
一、原裁定意旨略以：本案之同案被告張杰、胡惠蘭確有於民國
    110年7月15日向原審聲請提審，經原審以110年度提字第13
    號辦理屬實，惟同案被告張杰、胡惠蘭向原審聲請提審案件
    ，與本院111年度金重訴字第2號偽造有價證券等案件，並非
    具有前、後審之同一案件關係，縱使葛名翔法官曾參與提審
    案件之審理，亦非曾就原審111年度金重訴字第2號案件參與
    下級審之裁判，不生影響抗告人本案審級利益之問題，已與
    刑事訴訟法第18條第2款所指「曾參與前審之裁判」之要件
    不符。抗告人所述上情，顯係出於對法律、事實或法院運作
    實務誤認，抗告人復未提出其他具體事證釋明葛名翔法官確
    有不能公平審判而應迴避之情形，依前開說明，認聲請無理
    由，應予駁回等語。
二、抗告意旨略以：　　　
　㈠110年7月15日汐止分局員警，在未持搜索票及拘票下，分別
    在11時及14時進入張杰及胡惠蘭位於汐止及桃園之住處搜索
    ，並限制二人行動自由，至當日下午20時45分時及18時始解
    送至汐止分局拘禁，警方在拘票上記載拘提時間，實際上解
    送至分局之時間，非實施拘提的時間。警方拘提及搜索時間
    ，既未提示拘票而將胡惠蘭、張杰強制解送汐止分局後予以
    拘禁至7月17日，既拘提程序不合法，拘禁不合法，胡惠蘭
    、張杰又聲請提審，提審法官葛名翔竟未詳閱卷證，命檢察
    官提出限制胡惠蘭及張杰自由之當時有提示拘票之證據，以
    查明警方搜索、拘提下是否合法，而本案警方自始即未提示
    拘票，依提審法以之規定本即應予釋放。㈡刑事訴訟法第17
    條第8款規定，「曾參與前審之裁判」，係指同一法官，一
    同案件，曾參與下級審之裁判而言，其目的在保障被告之審
    級利益。本案雖係在起訴前之提審程序，但實質上，與前審
    無異，葛法官未自行迴避，於法不合。㈢又葛法官既明知警
    方未提示拘票，無視拘提及拘禁程序不合法，顯係在掩護檢
    警非法拘提之犯罪行為，不能公平審判而應迴避，執行職務
    顯然偏頗，依刑事訴訟法第3條規定檢察官為當事人及第18
    條規定亦得聲請迴避。㈣請廢棄原裁定，命原審法院及葛法
    官提出7月15日警方進入胡惠蘭、張杰屋內時有提示拘票之
    證據及命警方交出當事之密錄器，以還原現場，以維護司法
    公信力云云。
三、刑事訴訟法第17條第8款規定，法官曾參與前審之裁判者，
    應自行迴避，不得執行職務。該款所稱法官「曾參與前審之
    裁判」，係指同一法官，就同一案件，曾參與下級審之裁判
    而言（司法院釋字第178號解釋參照），亦即上級審法官曾
    參與「所聲明不服之裁判」之下級審裁定或判決者而言，不
    包括僅參與下級審之訊問、準備程序或審理程序，而未參與
    裁定或判決之情形。上級審法官就同一案件雖曾於下級審參
    與訊問、準備程序或審理程序，但若未參與該案件之裁定或
    判決者，即非屬上述條款所列應迴避之事由（最高法院109
    年度台上字第1879號、110年度台上第3457、2568、3569號
    判決意旨）。　　
四、經查：
　㈠抗告意旨雖主張同案被告胡惠蘭、張杰之提審程序，雖在起
    訴前，但實質上，與前審無異，葛法官未自行迴避，於法不
    合云云。然查，本案之同案被告張杰、胡惠蘭確有於民國11
    0年7月15日向原審法院聲請提審，經原審承辦法官葛名翔以
    110年度提字第13號受理在案，然同案被告張杰、胡惠蘭聲
    請提審之案件，與原審111年度金重訴字第2號偽造有價證券
    等案件，並非具有前、後審之同一案件關係，縱使葛名翔法
    官曾參與提審案件之審理，亦非曾就原審法院111年度金重
    訴字第2號案件參與下級審之裁判，不生影響抗告人於本案
    審級利益之問題，即與刑事訴訟法第18條第2款所指「曾參
    與前審之裁判」之要件不符。抗告人主張，則係對法律、事
    實或法院運作實務誤認。
　㈡抗告意旨另主張警方在未持搜索票及拘票下，分別110年7月1
    5日在11時及14時，進入同案被告張杰及胡惠蘭於汐止及桃
    園之住處搜索，並限制二人行動自由，葛名翔法官明知上情
    ，顯係在掩護檢警非法拘提之犯罪行為，不能公平審判而應
    迴避，執行職務顯然偏頗，依刑事訴訟法第3條規定檢察官
    為當事人及第18條規定亦得聲請迴避云云。然查：經調閱原
    審法院110年度提字第13號卷證觀之：⑴同案被告張杰、胡惠
    蘭因涉嫌偽造文書等案件，經臺灣士林地方檢察署檢察官於
    110 年7月13日，以同案被告張杰、胡惠蘭均有刑事訴訟法
    第76條第3 款之事由核發拘票，交由新北市政府警察局汐止
    分局承辦員警執行拘提，並限於110 年7 月23日前拘提到案
    ，嗣經承辦員警於110年7月15日，分別在同案被告張杰位於
    新北市○○區○○街000巷000弄00號8樓之住處及同案被告胡惠
    蘭位於桃園市○○區○○街00號3樓之7之住處執行拘提，將同案
    被告張杰、胡惠蘭拘提到案等情，有臺灣士林地方檢察署檢
    察官拘票、拘提報告書及新北市政府警察局汐止分局執行逮
    捕、拘禁告知本人通知書等可參。⑵臺灣士林地方檢察署檢
    察官以同案被告張杰、胡惠蘭因涉犯刑法第216條、同法第2
    10條行使偽造私文書罪嫌、同法第216條、同法第214條行使
    使公務員登載不實文書罪嫌、同法第201條第1項偽造有價證
    券罪嫌、同法第339條第1項詐欺取財罪嫌及同法第164條第1
    項隱蔽人犯等罪嫌等情，而向原審法院聲請搜索票，並經核
    准在案，亦有原審法院110年聲搜字第409號搜索票在卷足佐
    （提審卷第20至21頁）。⑶又同案被告張杰之配偶為同案被
    告胡惠蘭之子，同案被告胡惠蘭於原審訊問時陳稱同案被告
    張杰偶爾會帶孩子去與同案被告胡惠蘭同住等語，原審參酌
    本件同案被告張杰、胡惠蘭均涉有刑法第164 條第1 項隱蔽
    人犯罪嫌，而認檢察官主張認有事實足認同案被告張杰、胡
    惠蘭有湮滅證據或勾串共犯之虞，有符合刑事訴訟法第76條
    第3 款之要件，自得不經傳喚而逕行拘提同案被告張杰、胡
    惠蘭，有拘票2紙足佐（提審卷第13至19頁），原審以檢察
    官裁量權之行使並無違法，而駁回同案被告張杰、胡惠蘭聲
    請提審，然此要屬承審法官法定職權範圍內之舉措，皆於法
    有據，並無任何偏頗之虞，是抗告人聲請承審法官迴避，並
    無理由。
五、綜上所述，抗告人聲請法官迴避既與法定聲請迴避事由不符
    ，亦乏具體事證足認承審法官執行職務有偏頗之虞，原審以
    抗告人所請並無理由駁回其聲請，於法尚無不合，本件抗告
    無理由，應予駁回。
據上論斷，應依刑事訴訟法第412條，裁定如主文。
中　　華　　民　　國　　111 　年　　11　　月　　15　　日
　　　　　　　　　刑事第七庭  審判長法　官  孫惠琳
　　　　　　　　　　　　　　　　　  法　官  商啟泰
　　　　　　　　　　　　　　　　　  法　官  鍾雅蘭
以上正本證明與原本無異。
不得再抗告。
                                    書記官  莊喬鈞
中　　華　　民　　國　　111 　年　　11　　月　　15　　日